# 关于法院判决涉及以前年度事项的会计处理

提问人：huyouming 时间：2021-01-12 08:05:08
您好，请教版主，我目前审计一家新三板企业，该企业 2019 年涉及一项诉讼，具企业所说（尚未与律师沟通确认） 2019 年末根据外部律师意见判断，胜诉的可能性极大，故未计提预计负债 也并没有对当时的前任会计师沟通此事，前任会计师出具的报告说明 2019 年 12 月 31 日，本公司不存在应披露的重要的未决诉讼、对外担保等或有事项。
2020 年度 9 月份 仲裁终裁结果裁决企业败诉 共赔偿 400 余万元 目前企业认为 涉及判决的争议事项为 2019 年发生的 确定的结果在 2020 年发出 根据权责发生制，影响损益的事项应当是 19 年度 故要做前期差错更正。
请教版主 企业所诉是否合理

回答人：chenyiwei
这个问题是如何区分前期差错和会计估计变更的问题。对此问题请参照证监会《监管规则适用指引——会计类第 1 号》之“1-24 区分会计估计变更和差错更正”：
企业不应简单将会计估计与实际结果对比认定存在差错。如果企业前期作出会计估计时，未能合理使用报表编报时已经存在且能够取得的可靠信息，导致前期会计估计结果未恰当反映当时情况，则应属于前期差错，应当适用前期差错更正的会计处理方法；反之，如果企业前期的会计估计是以当时存在且预期能够取得的可靠信息为基础作出的，随后因资产和负债的当前状况及预期经济利益和义务发生了变化而变更会计估计的，则属于会计估计变更，应当适用会计估计变更的会计处理方法。
即，要关注：
1 、 2019 年时企业作出“胜诉可能性极大”因而无需确认预计负债的判断，与当初作出该判断时已经存在且能够取得的可靠信息是否相符；
2 、为何最终结果与 2019 年末的估计差异很大，有无明显证据表明这是由 2020 年内新出现且此前无法合理预见到的信息或事项导致的。

提问人：huyouming 时间：2021-01-14 09:39:00
感谢陈版主的回复，经与律师沟通，认为前任会计师根据当时的信息判断不存在差错。即此项应当不属于前期差错更正。
企业辩称该事项涉及的内容属于 19 年发生的，根据权责发生制，应该属于 19 年损益，要进行前期差错更正。我查阅相关会计准则，未发现对此事项的处理条款，根据注会 20 版会计教材第三节或有事项会计的具体应用（摘自2020CPA注会教材 213 ）
应当注意的是,对于未决诉讼,企业当期实际发生的诉讼损失全额与已计提的相关预计负债之间的差额,应分别情况处理：
第一,企业在前期资产负债表日,依据当时实际情况和所掌握的证据合理预计了预计负偾,
应当将当期实际发生的诉讼损失金额与已计提的相关预计负债之间的差额,直接计入或冲减当期营业外支出。
第二,企业在前期资产负债表日,依据当时实际情况和所掌握的证据,原本应当能够合理估计诉讼损失,但企业所作的估计却与当时的事实严重不符(如未合理预计损失或不恰当地多计或少计损失),应当按照重大会计差错更正的方法进行处理。
第三第三 , 企企 业 在前期在前期 资产负债 表日表日 , 依据当依据当 时实际 情况和所掌握的 证 据据 , 确确 实 无法合理 预计诉讼损 失失 , 因而未因而未确确 认预计负债,则 在在 该项损 失失 实际发 生的当期 ,直接直接 计 入当期入当期 营业 外支出。
第四,资产负债表日后至财务报告批准报出日之间发生的需要调整或说明的未决诉讼,按照资产负债表日后事项的有关规定进行会计处理。
我认为属于第三条，应当进入当期损益。同时，我认为企业理解的权责发生制有误，企业赔偿事项的责任，应当在仲裁书下达之后，而与该事项所处时间无关，如果确定 19 年就有赔偿责任，那就无需进行仲裁了！ 这样根据权责发生制 也应该计入当期。

回答人：chenyiwei
你的理解基本合理。